臺灣板橋地方法院刑事判決　　　　　　 96年度簡上字第964號
上　訴　人　臺灣板橋地方法院檢察署檢察官
被　　　告　丙○○
上列上訴人因被告詐欺案件，不服本院96年度簡字第6077號中華
民國96年9 月28日第一審判決（聲請案號：96年度偵字第16695
號），提起上訴，及移送併辦（96年度偵字第21886 號），本院
管轄之第二審合議庭判決如下：
    主  文
原判決撤銷。
丙○○幫助意圖為自己不法之所有，以詐術使人將本人之物交付
，處有期徒刑參月，如易科罰金，以新臺幣壹仟元折算壹日。
    事  實
一、丙○○明知於犯罪集團專門收集人頭帳戶用以犯罪之社會現
    象層出不窮之際，若將自己之銀行帳戶存摺及金融卡出售、
    出租或提供他人使用，可能因此供不法詐騙份子用以詐使他
    人將款項匯入後，再加以提領之用，並能預見可能因而幫助
    他人從事詐欺取財犯罪，竟不違背其本意，仍基於幫助他人
    詐欺取財之不確定故意，於民國96年6 月間某日，在臺北縣
    板橋市○○路上丹堤咖啡店內，將其向華泰商業銀行中和分
    行、華南商業銀行南勢角分行、第一商業銀行中和分行申請
    開設之帳號0000000000000 號、帳號000000000000號、帳號
    00000000000 號帳戶之存摺、金融卡及密碼，以每個帳戶新
    臺幣（下同）4,000 元之代價，出租予真實年籍姓名不詳、
    綽號「小高」之成年男子。嗣某不詳詐欺集團成員取得前開
    丙○○帳戶之存摺、金融卡、密碼後，即基於意圖為自己不
    法所有之犯意，先後於附表所示之時間，以附表所示之手法
    詐騙被害人，致如附表所示之被害人陷於錯誤，依該詐欺集
    團成員之指示至自動櫃員機前操作，而於附表所示之時間匯
    出如附表所示之金額至如附表所示之帳戶內，匯入款項並旋
    即遭提領一空。嗣因被害人發覺有異報警處理，始查悉上情
    。
二、案經臺北縣政府警察局中和分局報請臺灣板橋地方法院檢察
    署檢察官偵查後聲請簡易判決處刑及移送併辦。
    理 由
一、被告丙○○經本院合法傳喚，無正當理由未於審判期日到庭
    ，惟據其前於警詢中辯稱：伊係在96年6 月23日要以存摺辦
    理薪資入帳手續時才發現上開第一商業銀行帳戶的存摺、金
    融卡遺失云云。經查：
  (一)被告確有向華泰商業銀行中和分行、華南商業銀行南勢角分
    行、第一商業銀行中和分行申請開設之帳號0000000000000
    號、帳號000000000000號、帳號00000000000 號帳戶，並均
    領有金融卡一節，業經被告於警詢及偵查中自承不諱，並有
    華泰商業銀行96年7 月27日（96）華泰總中和字第05914 號
    函附之被告上開華泰商業銀行帳戶開戶資料、客戶對帳單、
    被告上開華南商業銀行帳戶開戶資料、存款往來明細、被告
    上開第一商業銀行帳戶未登摺帳項查詢清單等件在卷可稽，
    而如附表所示之被害人歐巧琪等六人，係因遭詐欺集團以如
    附表所示之手法詐騙，陷於錯誤，依該詐欺集團成員之指示
    至自動櫃員機前操作，而於附表所示之時間匯出如附表所示
    之金額至如附表所示之被告帳戶等情，復經證人歐巧琪、鄭
    文菁、林姿吟、蕭畇慈、甲○○、乙○○於警詢中證述明確
    ，並有自動櫃員機交易明細單8 紙、乙○○郵局存摺內頁影
    本、被告上開華泰商業銀行帳戶客戶對帳單、被告上開華南
    商業銀行帳戶存款往來明細、被告上開第一商業銀行帳戶未
    登摺帳項查詢清單各1 份附卷可佐，自堪認定。
  (二)又被告確有於96年6 月間，將上開華泰商業銀行、華南商業
    銀行帳戶之存摺、金融卡出租予真實年籍姓名不詳、綽號「
    小高」之成年男子一節，已經被告於警詢及偵查中自承不諱
    ；至被告雖辯稱上開第一商業銀行帳戶之存摺、金融卡係遺
    失云云，惟個人金融帳戶乃個人理財之重要工具，一旦遺失
    ，一般人均會立即向開戶銀行申請掛失止付或向警方報案，
    以免帳戶遭不法集團使用為是，被告竟未於發現遺失後立即
    向第一商業銀行申請掛失止付或向警察機關報案，已與常情
    有悖，且欲使用金融卡領取款項者，須於金融機構所設置之
    自動櫃員機上依指令操作，並輸入正確之密碼，方可順利領
    得款項，若非經帳戶所有人同意、授權並告知金融卡密碼，
    以現今磁條或晶片金融卡至少4 位或6 位以上密碼（每位由
    0 至9 ，應至少有0000至9999或000000至999999等不同之組
    合）之設計，單純持有金融卡之人，欲隨機輸入正確號碼而
    成功領取款項之機率，微乎其微，若非被告告知他人上開第
    一商業銀行帳戶金融卡之密碼，他人實無隨機正確猜中其密
    碼之可能，另就取得上開帳戶之第三人而言，該人既有意利
    用上開帳戶作為詐欺取財之工具，當無選擇一隨時可能遭真
    正存戶掛失而無法使用之帳戶之可能，輔以現今社會上，確
    實存有不少為貪圖小利而出售自己帳戶供人使用之人，是該
    第三人僅需付出少許之金錢，即可取得一可完全操控而無遭
    掛失風險之帳戶，該第三人實無以此方式取得上開帳戶之必
    要，否則，若被告在該第三人尚未將帳戶內之款項提領出前
    ，即將上開帳戶掛失，該第三人豈非無法遂其詐欺取財之目
    的，該第三人絕無將涉及詐欺取財成否之關鍵置於如此不確
    定境地之可能，輔以被告所有上開華泰商業銀行、華南商業
    銀行帳戶之存摺、金融卡均係被告於同一日出租予同一人，
    如附表所示之被害人遭詐騙之時間亦均在96年6 月14日或15
    日，時間甚為接近，足認被告所有上開第一商業銀行帳戶之
    存摺、金融卡並非失竊，而係被告於同一日連同上開華泰商
    業銀行、華南商業銀行帳戶之存摺、金融卡交付予「小高」
    無疑。
  (三)按金融存摺事關個人財產權益之保障，其專有性甚高，除非
    本人或與本人親密關係者，難認有何理由可自由流通使用該
    存摺，且一般人均有妥為保管及防止他人任意使用之認識，
    縱特殊情況偶須交付他人使用，亦必深入瞭解他人用途暨其
    合理性，始予提供；又該等專有物品如落入不明人士手中，
    而未加以闡明正常用途，極易被利用為與財產有關之犯罪工
    具，此乃吾人依一般生活認知所易於體察之常識，而有犯罪
    意圖者，非有正當理由，竟徵求他人提供帳戶，客觀上可預
    見其目的，多係欲藉該帳戶取得不法犯罪所得，且隱匿帳戶
    內資金之實際取得人之身分，以逃避追查，以被告在交付上
    開帳戶予他人時，係年過40歲智識程度正常之成年人，自應
    具有相當之社會經驗、常識，其對向其收取帳戶之人不自己
    開立帳戶卻收取他人金融機構帳戶之舉，豈能無疑？況自政
    府開放金融業申請設立以來，金融機構大量增加，使一般人
    申請存款帳戶極為容易、便利，除非充作犯罪使用，否則實
    無向他人購買或蒐集金融機構帳戶之必要，亦無將存款存放
    於他人帳戶之理。因之，被告將其所有上開三帳戶提供予他
    人使用，對該蒐集帳戶之人將可能以該帳戶供作詐欺取財之
    非法用途一節，應有所預見，竟不違背其本意，仍提供其所
    有上開銀行帳戶予他人使用，是被告具有幫助犯罪之不確定
    故意甚明。是被告所辯，尚無可採。事證明確，被告犯行，
    已堪認定。
二、核被告丙○○所為，係犯刑法第30條第1 項前段、第339 條
    第1 項之幫助詐欺取財罪。又本件被告係一次交付上開華泰
    商業銀行、華南商業銀行及第一商業銀行帳戶之存摺、金融
    卡予「小高」，幫助詐欺集團成員詐欺如附表所示被害人六
    人之財物，係一行為觸犯數個相同罪名，為想像競合犯，應
    依刑法第55條規定從一情節較重者處斷。又被告以幫助之意
    思，參與構成要件以外之行為，為幫助犯，爰依刑法第30條
    第2 項規定，依正犯之刑減輕之。又公訴人聲請簡易判決處
    刑事實雖未敘及被告幫助詐欺被害人甲○○、乙○○之犯行
    ，然該部分與前揭檢察官聲請簡易判決處刑且本院判決有罪
    部分，有想像競合之裁判上一罪關係，已如前述，本院自應
    併予審理。原審認被告上揭犯行，罪證明確，予以論罪科刑
    ，固非無見，惟原審未及審酌上開檢察官請求併案審理之犯
    罪事實部分，自有未洽，應由本院合議庭予以撤銷改判。爰
    審酌被告提供金融機構帳戶予他人犯罪之用，造成犯罪偵查
    困難，並使幕後犯罪人得以逍遙法外，危害社會治安，兼衡
    其素行、犯罪之動機、目的、手段等一切情狀，量處如主文
    所示之刑，並諭知易科罰金之折算標準，以示懲儆。
三、被告於審判期日，經合法傳喚無正當理由不到庭，爰依刑事
    訴訟法第455 條之1 第3 項、第371 條規定，不待其陳述，
    逕行判決，併此敘明。
據上論斷，應依刑事訴訟法第455 條之1 第1 項、第3 項、第
369 條第1 項前段、第364 條、第371 條、第299 條第1 項前段
，刑法第30條第1 項前段、第2 項、第339 條第1 項、第55條、
第41條第1 項前段，刑法施行法第1 條之1 ，判決如主文。
本案經檢察官陳佳宏到庭執行職務。
中　　華　　民　　國　　96　　年　　12　　月　　20　　日
　　　　　　　　 刑事第十六庭   審判長法  官  白光華
                                      法  官  張筱琪
                                      法  官  曾淑娟
本判決不得上訴。
以上正本證明與原本無異。
                                      書記官  林伯文
中　　華　　民　　國　　96　　年　　12　　月　　20　　日
附表：
┌──┬───┬──────┬─────┬────────┬───────┐
│編號│被害人│被害時間    │詐騙金額  │匯入銀行        │詐騙手法      │
│    │      │            │          │匯入帳號        │              │
├──┼───┼──────┼─────┼────────┼───────┤
│1   │歐巧琪│96年6月14日 │   8,009元│華泰商業銀行中和│致電被害人佯稱│
│    │      │            │          │分行            │網路購物帳款發│
│    │      │            │          │0000000000000   │生錯誤，應依其│
│    │      │            │          │                │指示至自動櫃員│
│    │      │            │          │                │機操作以取消扣│
│    │      │            │          │                │款動作等語    │
├──┼───┼──────┼─────┼────────┼───────┤
│2   │鄭文菁│96年6月14日 │  25,102元│華泰商業銀行中和│致電被害人佯稱│
│    │      │            │          │分行            │網路購物帳款發│
│    │      │            │          │0000000000000   │生錯誤，應依其│
│    │      │            │          │                │指示至自動櫃員│
│    │      │            │          │                │機操作以取消扣│
│    │      │            │          │                │款動作等語    │
├──┼───┼──────┼─────┼────────┼───────┤
│3   │林姿吟│96年6月14日 │   7,432元│華泰商業銀行中和│致電被害人佯稱│
│    │      │            │          │分行            │網路購物帳款發│
│    │      │            │          │0000000000000   │生錯誤，應依其│
│    │      │            │          │                │至自動櫃員機操│
│    │      │            │          │                │作以取消扣款動│
│    │      │            │          │                │作等語        │
├──┼───┼──────┼─────┼────────┼───────┤
│4   │蕭畇慈│96年6月14日 │  29,985元│華泰商業銀行中和│致電被害人佯稱│
│    │      │            │          │分行            │網路購物帳款發│
│    │      │            │          │0000000000000   │生錯誤，應依其│
│    │      │            │          │                │指示至自動櫃員│
│    │      │            │          │                │機操作以取消扣│
│    │      │            │          │                │款動作等語    │
├──┼───┼──────┼─────┼────────┼───────┤
│5   │甲○○│96年6月14日 │100,000元 │第一商業銀行板橋│致電被害人佯稱│
│    │      │            │          │分行            │要將被害人誤匯│
│    │      │            │          │00000000000     │之款項歸還，應│
│    │      │            │          │                │依其指示至自動│
│    │      │            │          │                │櫃員機操作以淨│
│    │      │            │          │                │空帳戶等語    │
├──┼───┼──────┼─────┼────────┼───────┤
│6   │乙○○│96年6月14日 │  46,125元│華南商業銀行南勢│致電被害人佯稱│
│    │      │96年6月15日 │          │角分行          │網路購物帳款發│
│    │      │            │          │000000000000    │生錯誤，應依其│
│    │      │            │          │                │指示至自動櫃員│
│    │      │            │          │                │機操作以取消扣│
│    │      │            │          │                │款動作等語    │
└──┴───┴──────┴─────┴────────┴───────┘
附錄本案論罪科刑法條全文：
中華民國刑法第339條
意圖為自己或第三人不法之所有，以詐術使人將本人或第三人之
物交付者，處5 年以下有期徒刑、拘役或科或併科1 千元以下罰
金。
以前項方法得財產上不法之利益或使第三人得之者，亦同。
前二項之未遂犯罰之。
